【裁判字號】    99,訴,992
【裁判日期】    990824
【裁判案由】    強盜
【裁判全文】
臺灣高雄地方法院刑事判決               99年度訴字第992號
公  訴  人  臺灣高雄地方法院檢察署檢察官
被      告  丙○○
指定辯護人  林復華律師
被      告  甲○○
指定辯護人  本院公設辯護人黃文德
上列被告因強盜案件，經檢察官提起公訴（99年度偵字第19608
、21110 號），及移送併辦（99年度偵字第22611 號），本院判
決如下：
    主  文
丙○○共同犯攜帶兇器強盜罪，處有期徒刑柒年陸月。
甲○○共同犯攜帶兇器強盜罪，累犯，處有期徒刑柒年陸月。
    事  實
一、甲○○前於民國96年間因詐欺案件，經本院以96年度簡字第
    5876號判處拘役20日確定；復於97年間因施用毒品案件，經
    本院以97年度審簡字第1433號判處有期徒刑5 月確定，又於
    同年間因施用毒品案件，經本院以97年度審簡字第3635號判
    處有期徒刑5 月確定，上開2 罪，俟經本院以98年度審聲字
    第2673號裁定應執行有期徒刑9 月確定；再於同年間因施用
    毒品案件，經本院以97年度審簡字第6595號判處有期徒刑5
    月確定；嗣入監執行上開徒刑，於98年12月9 日縮刑期滿執
    行完畢。詎仍不知悔改，竟與丙○○共同意圖為自己不法之
    所有，基於強盜之犯意聯絡，於99年6 月2 日凌晨4 時許，
    由丙○○騎乘車牌號碼726-GEF 號重型機車搭載甲○○，欲
    前往址設高雄市○○區○○路167 號之「打狗戀館汽車旅館
    」，在快抵達「打狗戀館汽車旅館」前之轉角處超商，甲○○即以礦泉水沾濕衛生紙覆蓋在機車之車牌上，俟丙○○直
    接將機車駛至「打狗戀館汽車旅館」櫃臺前車道，由甲○○
    暫坐機車上，於櫃臺門外把風接應，丙○○則持客觀上具有
    危險性足供兇器使用之短鐵棍1 支開門進入櫃臺，隨即將該
    旅館員工丁○○推至樓梯處，並將丁○○壓制在樓梯扶手上
    ，對丁○○怒罵「幹你娘」、「臭雞歪」等語，致丁○○不
    能抗拒後，問丁○○錢放置何處，丁○○告知錢放在收銀機
    內，復因丙○○無法開啟收銀機，遂命丁○○打開收銀機，
    取走收銀機內之現金約新臺幣（下同）33,000元，再由甲○○騎乘上開機車搭載丙○○逃離現場，待甲○○、丙○○返
    回址設高雄市○○區○○路之「紅番汽車旅館」307 室內，
    丙○○將12,000元交予甲○○，其餘留作己用。嗣經丁○○
    報警處理後，警方調閱監視錄影畫面拍攝之車牌號碼，始循
    線查悉上情。
二、案經高雄市政府警察局小港分局報告臺灣高雄地方法院檢察
    署檢察官偵查起訴及移送併案審理。
    理  由
壹、證據能力部分
一、按被告以外之人於審判外之言詞或書面陳述，除法律有規定
    者外，不得作為證據；被告以外之人於偵查中向檢察官所為
    陳述，除顯有不可信之情況者外，得為證據，刑事訴訟法第
    159 條第1 項及159 條之1 第2 項分別定有明文。檢察官於
    偵查中對被告以外之人（包括證人、鑑定人、告訴人、被害
    人及共同被告等）所製作之偵查筆錄，性質上雖屬傳聞證據
    ，惟現階段刑事訴訟法規定檢察官代表國家偵查犯罪、實施
    公訴，依法其有訊問被告、證人及鑑定人之權，而實務運作
    時，檢察官偵查中向被告以外之人所取得之供述證據，原則
    上均能遵守法律規定，不致違法取供，其可信度極高，是被
    告以外之人前於偵查中所為供述，除反對該項供述具有證據
    能力之一方，已釋明「顯有不可信之情況」之理由外，不宜
    以該證人未能於審判中接受他造之反對詰問為由，即遽指該
    證人於偵查中之供述不具證據能力。本件證人即共同被告甲○○、丙○○於檢察官偵查中所為之證述，被告甲○○、丙○○及辯護人均未主張並釋明有何不可信之情事，上開證人
    亦未提及檢察官在偵查時有何不法取供之情形，應具有證據
    能力。
三、次按被告以外之人（包括證人、鑑定人、告訴人、被害人及
    共同被告等）於檢察事務官、司法警察官或司法警察調查中
    所為之陳述，與審判中不符時，其先前之陳述具有較可信之
    特別情況，且為證明犯罪事實存否所必要者，得為證據，刑
    事訴訟法第159 條之2 定有明文。是被告以外之人於警詢中
    所為之陳述，係屬傳聞證據，原則上無證據能力，惟如該陳
    述與審判中不符時，其先前之陳述具有較可信之特別情況，
    且為證明犯罪事實存否所必要者，依同法第159 條之2 規定
    ，始例外認為有證據能力。本件證人即共同被告丙○○於警
    詢中之陳述，屬傳聞證據，被告甲○○之辯護人主張無證據
    能力，而證人丙○○於警詢中所述，其事前有跟甲○○說要
    去搶打狗戀館，甲○○回答喔，其進入櫃檯強盜時，甲○○
    有看到，且在打狗戀館外面接應，分明就是其跟甲○○共謀
    犯下強盜案乙節，與其於本院審理中所述其與甲○○沒有提
    議去行搶，是閒逛騎乘到「打狗戀館汽車旅館」，其進入該
    汽車旅館時，沒有跟甲○○說要做何事，只有叫甲○○等一
    下等語不符，本院審酌被告丙○○最初於警詢中之陳述，尚
    無暇衡及陳述內容對被告甲○○所生利害關係而能自由陳述
    ，堪認其於警詢中之前開陳述具有較可信之特別情況，且為
    證明被告甲○○是否成立本件犯行所必要，依刑事訴訟法第
    159 條之2 之規定，應認有證據能力。又證人丁○○於警詢
    中之陳述，與其於本院審理中之陳述均大致相符，是無證據
    能力。
四、再按被告以外之人於審判外之陳述，雖不符刑事訴訟法第15
    9 條之1 至第159 條之4 之規定，而經當事人於審判程序同
    意作為證據，法院審酌該言詞陳述或書面陳述作成時之情況
    ，認為適當，亦得為證據，當事人、代理人或辯護人於法院
    調查證據時，知有第159 條第1 項不得為證據之情形，而未
    於言詞辯論終結前聲明異議者，視為有前項之同意，刑事訴
    訟法第159 條之5 定有明文。證人即共同被告甲○○於警詢
    中之陳述，對被告丙○○而言，屬被告以外之人於審判外之
    言詞陳述，然當事人於準備程序中對於上開證據方法之證據
    能力均表示不爭執，本院審酌前開審判外之言詞陳述於作成
    時之情況，並無違法不當或證明力明顯過低之瑕疵，應得作
    為證據。
貳、實體部分
一、訊據被告丙○○固坦承於前揭時地手持鐵製工具進入「打狗
    戀館汽車旅館」櫃臺，取走店員丁○○保管下之財物，惟矢
    口否認有何強盜犯行，辯稱：我是攜帶T 字型扳手進入櫃臺
    ，而不是短鐵棍，我以為櫃臺裡面沒有人，我推門進去才看
    到丁○○閃在一邊，可能因此推到她云云。辯護意旨則以：
    被告丙○○所持T 字型扳手是撬開門鎖之用，亦未持之對付
    被害人，是否屬攜帶兇器，仍待審酌，又被告丙○○只是拿
    工具給被害人看，被害人並未抵抗，被告丙○○也將手機還
    給被害人，兩人間還有妥協，並非強盜云云。被告甲○○固
    坦承由被告丙○○騎乘機車搭載前往「打狗戀館汽車旅館」
    ，俟其搭載被告丙○○離去，並分得贓款12,000元，惟矢口
    否認有何強盜犯行，辯稱：我不知道被告丙○○進去「打狗
    戀館汽車旅館」櫃臺是去行搶，他在裡面作什麼我不清楚云
    云。辯護意旨則以：被告甲○○與丙○○於案發前並無強盜
    之犯意聯絡，被告甲○○事後分得贓款12,000元是被告丙○○給予之封口費，至多成立收受贓物犯行，又被告丙○○僅
    攜帶T 字型扳手，並未使用抵住被害人，從翻拍之監視器照
    片看來，被告丙○○在收銀機取款時，被害人還站在一旁，
    因被害人是受僱人，故不願特別抵抗，只是主觀上害怕，客
    觀上並未達不能抗拒之程度云云。
二、經查：
（一）99年6 月2 日凌晨4 時許，被告丙○○騎乘車牌號碼726-
      GEF 號重型機車搭載被告甲○○，在快抵達「打狗戀館汽
      車旅館」前之轉角處超商，被告甲○○即以礦泉水沾濕衛
      生紙覆蓋在機車之車牌上，俟被告丙○○將機車駛至址設
      高雄市○○區○○路167 號之「打狗戀館汽車旅館」櫃臺
      前車道，被告甲○○於櫃臺外暫坐機車上，被告丙○○持
      鐵製工具開門進入櫃臺，問丁○○錢放置何處，丁○○告
      知錢放在收銀機內，復因被告丙○○無法開啟收銀機，遂
      命丁○○打開收銀機，取走收銀機內之現金約33,000元，
      再由被告甲○○騎乘上開機車搭載被告丙○○逃離現場，
      待被告甲○○、丙○○返回址設高雄市○○區○○路之「
      紅番汽車旅館」307 室內，被告丙○○將12,000元交予被
      告甲○○，其餘留作己用之事實，業據證人即共同被告丙○○於警詢及偵查中，證人即被害人丁○○於本院審理中
      證述屬實（見院卷第79至83頁），其事實足堪認定。
（二）按刑法強盜罪之行為態樣包含強暴與脅迫。所謂「強暴」
      ，係謂直接或間接對於人之身體施以暴力，以壓制被害人
      之抗拒之狀態而言；「脅迫」則係指行為人以威嚇加之於
      被害人，使其精神上萌生恐懼之心理，以達到至使不能抗
      拒之程度（見最高法院95年度臺上字第4801號判決）。次
      按強盜罪所施用之強暴、脅迫手段，祗須足以壓抑被害人
      之抗拒，使其喪失意思自由為已足，縱令被害人無實際抗
      拒行為，仍於強盜罪之成立，不生影響（最高法院91年度
      臺上字第7381號判決意旨參照）。至施用之威嚇手段，客
      觀上是否足以壓抑被害人之意思自由，應依一般人在同一
      情況下，其意思自由是否因此受壓制為斷，不以被害人之
      主觀意思為準（最高法院87年度臺上字第3705號判決意旨
      參照）。
（三）查被告丙○○進入「打狗戀館汽車旅館」櫃臺時，手持之
      鐵製工具係短鐵棍乙節，業據據證人即被害人丁○○於本
      院審理中證稱：被告丙○○當天手上所持之物品，我看到
      是金屬棒狀物品，金屬部分當庭以手比，經測量結果約10
      公分等語（見院卷第79頁），又據證人即共同被告甲○○
      於警詢、偵查及法官訊問時均證稱：被告丙○○當時拿1
      支短鐵棍進去打狗戀館櫃臺等語（見偵二卷第8 、48頁，
      院卷第17頁），復觀之卷附監視錄影器翻拍照片（見偵一
      卷第19頁），被告丙○○右手持之握器具係呈金屬棍棒狀
      ，未見T 字型握把。雖被告丙○○辯稱當時所持器具為T
      字型扳手，並非短鐵棍云云，惟被告丙○○所指認另案扣
      押之T 字型扳手（扣押物品編號4 其中較短者），經本院
      當庭勘驗並拍照存參（見院卷第86至87、95頁），金屬部
      分僅長7 公分，T 字型握把部分則寬9 公分，與前開證述
      及翻拍照片所呈樣式、長度均差異甚大，顯然被告丙○○
      當時所持並非該另案扣得之T 字型扳手，而係鐵製棍棒無
      疑。
（四）據證人即被害人丁○○於本院審理中證稱：當時我在「打
      狗戀館汽車旅館」值班，被告丙○○推開門進到櫃臺，我
      就同時被推到樓梯，他將我壓在樓梯扶手上，我覺的很痛
      ，應該有撞到，他手上所持之物品，我看到是金屬棒狀物
      品，他對我罵髒話「幹你娘」、「臭雞歪」，很兇、很大
      聲，之後就開始翻東西，問我錢在哪裏、收銀機如何打開
      ，他拿了錢就往口袋塞，他手拿金屬棍棒及動作，讓我害
      怕而無法反抗，當下我也沒有辦法離開，因為櫃臺外面坐
      在機車上的人一直盯著裡面看，如果我反抗的話，他從外
      面看是非常清楚，當時「打狗戀館汽車旅館」值班人員加
      上我總共3 人，櫃臺只有我1 人，1 個在整理房間，1 個
      主管在睡覺，主管睡覺的地方是在櫃臺的正對面，中間有
      隔車道，我怕喊救命之後會受傷，所以當時不敢喊救命等
      語（見院卷第79至83頁），可知當時被告丙○○手持短鐵
      棍開門進入櫃臺，隨即將丁○○推至樓梯處，並將丁○○
      壓制在樓梯扶手上，對丁○○怒罵「幹你娘」、「臭雞歪
      」等語。復觀之監視錄影器翻拍照片（見偵一卷第19頁）
      ，該櫃臺內空間相當狹窄，衡以當時係凌晨3 時許之深夜
      ，櫃臺內僅丁○○1 名女性，手上亦未持任何工具，丁○○遭被告丙○○手持短鐵棍推至樓梯處，並壓制在樓梯扶
      手上，丁○○縱欲反擊，亦無反擊之能力。又斯時雖尚有
      其他2 名值班人員，然1 人在整理客房，1 人在櫃臺對面
      房間睡覺，與櫃臺尚隔一車道之距離，均無法立即提供救
      援，況丁○○見被告甲○○乘坐機車暫停櫃臺門外看守，
      隨時注意櫃臺內之動向，其顯然難以逃離櫃臺求救。綜核
      上開客觀情狀，堪認一般通常人在此相同情況下，已無從
      期待其有何實際之反抗行為，除聽從被告丙○○指示打開
      收銀機，任其取走財物外，別無其他選擇，此時丁○○之
      自由意思已受壓制而達不能抗拒之程度，至為明顯。是以
      ，被告丙○○、甲○○以上開強暴行為，使丁○○心生畏
      懼致不能抗拒，因而任憑被告丙○○取走收銀機內之現金
      約33,000元，已然構成強盜犯行。被告丙○○、甲○○之
      辯護意旨主張被害人尚未達不能抗拒之程度，並非強盜云
      云，均難認有據。
（五）又證人即共同被告丙○○於警詢中證稱：當時是甲○○先
      打電話給我約99年6 月2 日3 時許說無聊要來找我，甲○○跟我說都沒有錢沒有辦法做事情，我跟甲○○說要不然
      我們去搶打狗戀館，甲○○說喔，之後我就騎甲○○車牌
      號碼726-GEF 號機車載甲○○到上述汽車旅館，我進入櫃
      檯強盜時甲○○就有看到，如果他沒有意願他可以馬上騎
      乘機車離開，為何等我搶完又載我快速逃離現場，分明就
      是我跟他甲○○共謀犯下強盜案的，衛生紙沾水再覆蓋在
      車牌上面的也是甲○○用的，贓款也有分給甲○○12,000
      元等語（見偵三卷第3 至4 頁），復於偵查中證稱：99年
      6 月2 日去打狗戀館，是我提議要去搶，車牌用沾水衛生
      紙遮蓋是甲○○做的，我下手行搶，甲○○在外騎車接應
      等語（見偵三卷第11頁），就被告丙○○提議行搶「打狗
      戀館汽車旅館」，經被告甲○○允諾，俟被告甲○○將衛
      生紙以礦泉水沾濕覆蓋在機車車牌上，由被告丙○○下車
      進入櫃台行搶，被告甲○○則在櫃臺外接應，事後並分得
      贓款12,000元等情，足見兩人事前確有強盜之犯意聯絡，
      由被告丙○○負責下車強取財物，被告甲○○負責遮蔽車
      牌及把風接應，兩人得款後朋分花用，對於上開強盜犯行
      應負共同正犯之責，要屬當然。
（六）被告甲○○雖辯稱：不知被告丙○○進入「打狗戀館汽車
      旅館」櫃臺是去行搶，他在裡面作什麼我不清楚云云，其
      辯護意旨則以：被告甲○○與丙○○於案發前並無強盜之
      犯意聯絡云云。被告丙○○亦於本院審理中改稱：我跟甲○○沒有提議去行搶，是閒逛騎乘到「打狗戀館汽車旅館
      」，我進入該汽車旅館時，沒有跟甲○○說要做何事，只
      有叫他等我一下等語（見院卷第85至86頁）。惟據證人即
      被害人丁○○於本院審理中證稱：當時另外一個人在外面
      坐在機車上，因為有窗戶，我可以看到櫃臺外面機車上的
      人一直盯著我，該玻璃跟櫃臺差不多長，從外面可以看清
      楚櫃臺裡面的情況等語（見院卷第79、81至83頁），足見
      被告甲○○透過窗戶玻璃清楚可見櫃臺內丁○○遭強取財
      物之情形。參以被告甲○○於法官訊問時自陳：丙○○從
      放在腳踏墊的手提袋拿出短鐵棍，我看見他走進櫃臺就推
      櫃臺小姐1 把等語（見院卷第17頁），堪認被告甲○○對
      於被告丙○○持短鐵棍進入櫃臺，推丁○○之強暴行為確
      屬知情。再者，被告黃志芳係在快抵達「打狗戀館汽車旅
      館」前之轉角處，即以礦泉水沾衛生紙覆蓋車牌乙節，亦
      於
      法官訊問時自陳在卷（見院卷第18頁），顯係為進入「打
      狗戀館汽車旅館」強取財物而為，否則何須在此時遮掩車
      牌。被告甲○○前揭所辯及辯護人所指，顯屬避重就輕，
      被告丙○○上開翻異之詞，亦係為被告甲○○卸責所為，
      均無可採。
（七）從而，本件事證明確，被告丙○○、甲○○前揭強盜犯行
      堪以認定，應依法論科。
二、按刑法第321 條第1 項第3 款之攜帶兇器竊盜罪，係以行為
    人攜帶兇器竊盜為其加重條件，此所謂兇器，其種類並無限
    制，凡客觀上足對人之生命、身體、安全構成威脅，具有危
    險性之兇器均屬之，且祇須行竊時攜帶此種具有危險性之兇
    器為已足，並不以攜帶之初有行兇之意圖為必要（最高法院
    79年臺上字第5253號判例參照）。查被告丙○○持以強盜之
    短鐵棍，長度約10公分，業如前述，因係金屬材質而質地堅
    硬，若持以行兇，客觀上足對人之生命、身體、安全構成危
    險性，係屬兇器無訛。是核被告丙○○、甲○○所為，係犯
    刑法第321 條第1 項第3 款、第330 條第1 項之攜帶兇器強
    盜罪。又移送併辦部分，核與前揭論罪科刑部分為同一事實
    ，本院自得併予審理，附此敘明。被告丙○○、甲○○就上
    開強盜犯行，有犯意聯絡及行為分擔，應論以共同正犯。被
    告甲○○有事實欄所述之前科紀錄及執行情形，此有臺灣高
    等法院被告前案紀錄表在卷可佐（見院卷第8 至12頁），其
    於受有期徒刑之執行完畢後5 年以內故意再犯本件有期徒刑
    以上之罪，為累犯，應依刑法第47條第1 項之規定，加重其
    刑。爰審酌被告2 人正值青壯年，不思以正當途徑獲取金錢
    ，僅因缺錢花用，即趁前深夜持鐵棍前往汽車旅館強盜財物
    ，非但造成被害人精神上之恐懼，更嚴重影響社會治安，就
    其漠視法秩序之態度，對於社會之危險性甚高，顯然不宜輕
    縱，且事後均圖飾詞卸責，態度非佳，並考量被告丙○○係
    提議犯下本件強盜行為，及實際下手強取財物之人，犯罪情
    節較被告甲○○為重等一切情狀，各量處如主文所示之刑。
    至扣案之BENQ行動電話1 支（含SIM 卡門號：0000000000號
    ）、三星行動電話1 支（含SIM 卡門號：門號0000000000號
    ），與本件強盜犯行並無關聯，爰不予宣告沒收。另被告丙○○持以犯下本件強盜犯行之短鐵棍，並未扣案，且被告丙○○否認所持器具係短鐵棍，而無從得悉現所在位置，為免
    執行困難，亦不予宣告沒收，併此敘明。
據上論斷，應依刑事訴訟法第299 條第1 項前段，刑法第28條、
第321 條第1 項第3 款、第330 條第1 項、第47條第1 項，刑法
施行法第1 條之1 ，判決如主文。
本案經檢察官乙○○到庭執行職務。
中    華    民    國    99    年    8    月     24    日
                  刑事第七庭  審判長法  官  陳  箐
                                    法  官  洪培睿
                                    法  官  林依蓉
以上正本證明與原本無異。
如不服本判決應於收受送達後10日內向本院提出上訴書狀，並應
敘述具體理由；如未敘述上訴理由者，應於上訴期間屆滿後20日
內向本院補提理由書( 均須按他造當事人之人數附繕本) 「切勿
逕送上級法院」。
中    華    民    國    99    年    8     月    24    日
                                    書記官  許珈綺
附錄本判決論罪科刑法條：
刑法第321 條第1 項第3款：
犯竊盜罪而有左列情形之一者，處6 月以上、5 年以下有期徒刑
：
三、攜帶兇器而犯之者。
刑法第330條第1項
犯強盜罪而有第321 條第1 項各款情形之1 者，處7 年以上有期
徒刑。

司法院資訊處製作；財團法人民間司法改革基金會備份。
